【裁判字號】    96,訴,2187
【裁判日期】    970402
【裁判案由】    殺人未遂
【裁判全文】
臺灣彰化地方法院刑事判決              96年度訴字第2187號
公  訴  人  臺灣彰化地方法院檢察署檢察官
被      告  丙○○
                      號( 現在臺灣彰化看守所羈押中 )
指定辯護人  本院公設辯護人戊○○
上列被告因殺人未遂案件，經檢察官提起公訴（96年度偵字第
8109號），本院判決如下：
    主    文
丙○○殺人未遂，處有期徒刑伍年陸月。
    犯罪事實
一、丙○○與甲○○原為舊識，其後因故而生嫌隙，嗣於民國(
    下同)96 年5月18日凌晨2時許，丙○○至位在彰化縣埔心鄉
    ○○村○○路○段268號之三美歡唱卡拉OK小吃部消費，與亦
    在該處消費之甲○○相遇，丙○○趨前表示欲向甲○○敬酒
    ，但甲○○未予置理，丙○○因此不滿，遂與甲○○當場產
    生爭執，丙○○一時憤怒，竟萌生殺人犯意，明知頭頸部係
    屬關係人體生命存續之重要部位，如遭菜刀揮刺，極可能使
    被揮刺者傷及要害而致命，仍持三美歡唱卡拉OK小吃部店內
    長約28公分且非屬槍砲彈藥刀械管制條例所管制之菜刀1把
    ，朝甲○○頭部及頸部及身體其他部位揮刺30餘刀，致甲○○受有內含頭頂部7公分撕裂傷1處、頭枕部5公分及3公分撕
    裂傷各1 處、2公分撕裂傷多處、左肩胛上部7×5×2公分深
    層撕裂傷1處、頭額部6公分撕裂傷1處、眶部3公分及2公分
    撕裂傷各1 處、左手掌部7公分撕裂傷1處等全身30處刀傷等
    傷勢之傷害，不支倒地後，始罷手將菜刀棄置於現場，趁機
    逃逸。經警據報前往處理，乃將甲○○送醫救治，始倖免於
    難。
二、案經告訴人甲○○及彰化縣警察局溪湖分局報請臺灣彰化地
    方法院檢察署檢察官偵查起訴。
    理    由
壹、程序部分：
    按現行刑事訴訟法為保障被告之反對詰問權，排除具有虛偽
    危險性之傳聞證據，以求實體真實之發見，於該法第159 條
    第1 項明定被告以外之人於審判外之言詞或書面陳述，除法
    律有規定者外，不得作為證據。又被告以外之人於審判外之
    陳述，雖不符前4條之規定（即刑事訴訟法第159條之1 至同
    條之4 ），而經當事人於審判程序同意作為證據，法院審酌
    該言詞陳述或書面陳述作成時之情況，認為適當者，亦得為
    證據；當事人、代理人或辯護人於法院調查證據時，知有第
    159條第1項不得為證據之情形，而未於言詞辯論終結前聲明
    異議者，視為有前項之同意，刑事訴訟法第159條之5定有明
    文。本件公訴人、被告、指定辯護人於言詞辯論終結前，就
    為本件判決基礎之證據資料，雖對於其證明力有所爭執，但
    就其證據能力並不爭執，且並未主張有刑事訴訟法第159條
    第1項不得為證據之情形，應認已同意本件判決所引用之證
    據資料均得作為證據，且經本院審酌後，認無不適當之情形
    ，則本案卷內之證據均有證據能力，合先敘明。
貳、實體部分：
一、訊據被告丙○○矢口否認前揭犯行，辯稱略以：「我沒有帶
    刀子去彰化縣埔心鄉○○村○○路○段268號三美歡唱卡拉OK
    小吃部，刀子是店裡面的，我進去之後，我與吳明彰喝酒，
    我坐第一桌，我去跟坐在第七桌的甲○○敬酒，甲○○坐在
    面向外面，己○○也坐在同桌，我先跟己○○喝，叫己○○
    先回去，之後我跟甲○○喝酒，我一直叫甲○○甲○○都沒
    有聽到，．．．．96年5月18日凌晨2點當天我問甲○○為何
    不喝酒了，甲○○沒有回答，就打我一個耳光，甲○○就將
    桌面上的刀子拿起來，我就跟甲○○互搶，後來我就不曉得
    了，起來時我們仍然互握刀子，搶刀子時甲○○坐在原來的
    位置，他向外，我朝內，我們是在外包廂，那是很大的空間
    ，共有6桌，他拿刀子時，我是坐在椅子起來，旁邊是廁所
    ，我和甲○○敬酒時中間隔著椅子，我和甲○○敬酒時，隔
    著二個空位的距離，我與甲○○靠很近，我沒有坐下來，我
    是彎腰站著，我被打後我一片空白，敬酒時老闆娘已倒在桌
    上位置在靠牆面的那一側，刀子是放在我和甲○○相鄰處的
    桌角桌面，甲○○拿刀後我就跟他搶，甲○○與我互拿刀時
    ，刀揮向我的頭部，不是真的殺，椅子在旁邊我沒有辦法走
    ，後來我們就倒下來了。」云云。指定辯護人即本院公設辯
    護人戊○○為被告辯護意旨則略以：(一)、被告與告訴人甲○○並無深仇大恨，因此主觀並無致告訴人於死之動機與犯意
    。(二)、若被告果有致告訴人於死之犯意，何以告訴人頭頸部
    身中30餘刀後，仍無大礙。(三)、證人己○○於警詢時及於檢
    察官訊問時證稱被告預藏兇刀準備行兇，其後於本院審理時
    則稱：當時在被告腰間看到的不是菜刀，與證人丁○○於本
    院審理時所證不符。(四)、告訴人於前揭時、地飲酒時，尚有
    多位友人同桌，何以其等均未製作筆錄，反而係在旁觀看之
    己○○至警察局製作筆錄？其合理之推論為被告向告訴人敬
    酒，告訴人因對被告不滿，仗人多勢眾而向被告挑釁等語。
二、經查：
(一)、就告訴人於96年5月18日凌晨2時許，在三美歡唱卡拉OK店受
    傷之經過，證人即三美歡唱卡拉OK店負責人丁○○於檢察官
    訊問時證稱：「．．．．甲○○的朋友來後，我就到後方的
    休息室休息，後來我聽到一群人大吵大叫，然後小吃部的小
    姐就跑來找我，要求我開後門讓他們逃生，告訴我說前面有
    人打架，後來我先開後門讓小姐逃生，那時我也猶豫不決是
    否要一起逃生，但是因為我是負責人，所以我最後還是跑去
    看發生何事，進去後我就看到甲○○倒在血泊中，但是我沒
    有看到是誰殺他的，我有看到一把菜刀丟在地上．．．．」
    等語。而告訴人於96年5月18日凌晨2時59分許，經送至員生
    醫院急診後，經診斷受有內含頭頂部7公分撕裂傷1處、頭枕
    部5公分及3公分撕裂傷各1處、2公分撕裂傷多處、左肩胛上
    部7×5×2公分深層撕裂傷1處、頭額部6公分撕裂傷1處、眶
    部3公分及2公分撕裂傷各1處、左手掌部7公分撕裂傷1處等
    全身30處刀傷等傷勢之傷害，亦有員生醫院函、病歷摘要、
    急診病歷紀錄表附於偵查卷可稽。足證告訴人係於96年5 月
    18日凌晨2時許，在三美歡唱卡拉OK店，受有如犯罪事實欄
    所示之傷勢之事實。
(二)、而告訴人受傷之原因為何？被告於檢察官訊問時供稱：「我
    當時和甲○○雙方都喝醉了，而甲○○桌上有一把菜刀，當
    時甲○○毆打我，又拿那把菜刀要殺我，我就跟他搶那把刀
    ，因為我力氣比較大，甲○○搶不贏我，所以在拉扯之間，
    菜刀才會往甲○○的頭上揮刺．．．．」等語。惟告訴人之
    體力既不如被告，亦無法奪得菜刀，被告自應早已奪下菜刀
    ，而無遭告訴人持菜刀攻擊之顧慮，倘其無持刀攻擊告訴人
    之舉動，應不致發生在拉扯之間致告訴人受有上開30餘刀傷
    ，且其中頭頸部有多處刀傷之情節，是被告所為告訴人係遭
    菜刀所傷之供述，固可採信，惟其就告訴人係欲奪刀而受傷
    之供述，顯非事實。證人即三美歡唱卡拉OK店服務生乙○○
    於本院審理時具結證稱：「丙○○進來後在裡面喝，丙○○
    去敬酒，我坐在甲○○對角靠走道，丙○○走到我後面，說
    大家喝開心一點，之後甲○○頭低低的沒有理丙○○，丙○○繞道甲○○後面說同樣的話，我轉頭一下，聽到台上唱歌
    的人大聲喊叫，我看到丙○○拿刀往坐在椅子上的甲○○背
    頸部由上往下刺甲○○刀柄朝上，刀尖朝下往甲○○身上刺
    2-3下，我立刻跑出去打電話叫救護車，．．．．。」等語
    。以其證詞，再對照被告前開於檢察官訊問時所供：「因為
    我力氣比較大，甲○○搶不贏我，所以在拉扯之間，菜刀才
    會往甲○○的頭上揮刺．．．．」等語以觀，就告訴人係遭
    被告執持之菜刀所傷，應可認定，茲應再論究者，係被告執
    持之菜刀係以如何之方式傷及告訴人？又被告執持之菜刀傷
    及告訴人時，究係基於如何之主觀意思？
(三)、告訴人全身受有30處刀傷，其中頭頂部7公分撕裂傷1處、頭
    枕部5公分及3公分撕裂傷各1處、2公分撕裂傷多處、頭額部
    6公分撕裂傷1處、眶部3公分及2公分撕裂傷各1處之傷勢，
    係位在致命部位。而被告所執持之菜刀，經本院勘驗結果，
    約28公分，有審判筆錄所載為憑。執持此菜刀靠近他人頭頸
    部，已屬極其危險，而被告執持中之菜刀，竟使告訴人受有
    上開如此多之傷勢，其中致命部位之頭部傷勢達7處以上，
    其對告訴人致命部位行兇之意圖甚為明顯。此項認定，與證
    人乙○○前開於本院審理時具結所證：「往坐在椅子上的甲○○背頸部由上往下刺甲○○刀柄朝上，刀尖朝下往甲○○
    身上刺2-3下，我立刻跑出去打電話叫救護車，．．．．。
    」等語所顯示之情節，亦屬相符。至被告所辯：「，刀揮向
    我的頭部，不是真的殺，椅子在旁邊我沒有辦法走．．．．
    」等，對照證人丁○○於本院審理時所證：「 (問：第七桌
    旁靠牆邊堆放椅子可供人行走？)可以，如果客人多時會拿
    走椅子。」等語，及被告於本院行準備程序時所辯：「
    ．．．．搶刀子時甲○○坐在原來的位置，他向外，我朝內
    ，我們是在外包廂，那是很大的空間，共有6桌，他拿刀子
    時，我是坐在椅子起來，旁邊是廁所，我和甲○○敬酒時中
    間隔著椅子．．．．，我和甲○○敬酒時，隔著二個空位的
    距離，．．．．」等語，再參照被告於準備程序時所繪現場
    圖以觀，被告如遭告訴人持菜刀攻擊，有相當距離之反應空
    間，極易從容避開，殊不必冒險自告訴人奪下菜刀，甚至與
    告訴人發生拉扯，是被告所辯與常情顯不相符，難以採信。
    被告故意持菜刀揮刺告訴人30刀之事實，應可認定。雖然告
    訴人所受之上開傷勢並未使其在醫護過程中受有致命之生命
    危險。但頭頸部為關係人體生命存續重要部位，徒手毆擊頭
    部及車禍受傷倒地，猶可使人顱內出血致死，為眾所周知。
    持上開菜刀朝頭頸部之致命部位攻擊，其施力之強度、角度
    稍稍有細微變化、偏移，自能隨時可致人於死，當無庸置疑
    。被告並非醫事人員，並無執菜刀割傷人體頭部致命部位後
    ，猶能控制其傷勢使其不致命之專業技術，豈能以告訴人頭
    頸部身中30餘刀後，仍無大礙，即謂被告無殺人犯意。且酒
    後因細故爭執而一時起意行兇殺人者，不勝枚舉，被告於本
    院訊問時、本院行準備程序時亦供稱：伊欲向告訴人敬酒遭
    告訴人打耳光，伊即詢問告訴人為何毆打伊等語，故被告與
    告訴人於酒後產生爭執一節，即足使被告不滿，縱令被告與
    告訴人間即使無深仇大恨，仍無礙於萌生行兇殺人之動機。
(四)、證人即告訴人甲○○於審理時證稱：其於96年5月18日凌晨2
    時許，在三美歡唱卡拉OK小吃部，已處於酒醉狀態。被告於
    檢察官訊問時亦供稱：「當時我和甲○○雙方都喝醉酒了．
    ．．．。」等語。證人乙○○於本院審理時具結復證稱：「
    ．．．．之後甲○○頭低低的沒有理丙○○．．．．」「(
    檢察官問：96年5月18日凌晨2點甲○○有來店消費？)有，
    我與他同桌。」、「 (檢察官問：96年5月18日凌晨2點當晚
    精神狀況？)事發前已經醉了，甲○○坐在椅子上頭低低的
    。」等語，其等所述關於告訴人之酒醉情狀，均相符合，堪
    認告訴人當時確處於酒醉狀態，則告訴人事後無法清楚記憶
    遭被告持菜刀揮刺情節，並無不合常情之處，要難以告訴人
    之後被送至醫院後，意識恢復清醒，即當然認其於96年5月
    18 日凌晨2時許，在三美歡唱卡拉OK小吃部，亦係處於意識
    清醒狀態。而證人己○○於本院審理時亦具結證稱：「 (辯
    護人問：案發經過？)我7-8分醉，．．．．」，是證人己○○所證未臻精確，亦係其酒醉致記憶能力不佳之故。又三美
    歡唱卡拉OK小吃部發生上開告訴人遭砍傷30處刀傷之糾紛，
    依一般國人習性，不免有避之惟恐不及之心態，縱在場消費
    者有多人未至警局製作筆錄，亦不能據以作為認定被告係基
    於正當防衛而傷及告訴人之事證。
(五)、綜上所述，被告基於殺人犯意，持菜刀揮砍告訴人30刀之事
    實，已屬明確，復查無被告有何正當防衛之事證，被告及辯
    護人上開辯解及辯護意旨，自非可採。前揭殺人未遂犯行，
    事證明確，洵堪認定。
三、核被告所為，係犯刑法第271條第2項、第1項之殺人未遂罪
    。被告已著手於殺人犯罪行為之實行，未生既遂之結果，為
    未遂犯，爰依刑法第25條第2項之規定，按既遂犯之刑減輕
    之。查被告曾因傷害案件，於89年8月24日，經本院判處拘
    役59日確定，於89年3月28日執行完畢，有臺灣高等法院被
    告前案紀錄表附卷可憑，其素行並非良好，爰審酌上情、被
    告係酒後一時衝動而萌生殺人犯意、告訴人傷勢尚非甚重及
    被告犯後矢口否認前揭犯行態度尚非良好等一切情狀，量處
    如主文所示之刑，以示懲儆。
四、扣案之菜刀1把，據證人丁○○證稱係其店內所有，被告亦
    否認為其所有，本院復查無其他積極證據，足以證明為被告
    所有，故不併為沒收之諭知。
據上論斷，應依刑事訴訟法第299條第1項前段，刑法第271條第2
項、第1項、第25條第2項，判決如主文。
本案經檢察官謝雨青到庭執行職務。
中    華    民    國    97    年    4    月    2     日
                  刑事第七庭  審判長  法  官  羅  永  安
                                      法  官  紀  佳  良
                                      法  官  胡  宜  如
以上正本證明與原本無異。
如不服本判決，應於判決送達後10日內，向本院提出上訴書狀，
上訴書狀應「敘述具體上訴理由」，並按他造當事人之人數附繕
本。「切勿逕送上級法院」。
告訴人或被害人對於判決如有不服具備理由請求檢察官上訴者，
其上訴期間之計算係以檢察官收受判決正本之日期為準。
中    華    民    國    97    年    4    月    2     日
                                      書記官  魏  嘉  信
附錄本案論罪科刑法條全文：
中華民國刑法第271條
（普通殺人罪）
殺人者，處死刑、無期徒刑或 10 年以上有期徒刑。
前項之未遂犯罰之。
預備犯第 1 項之罪者，處 2 年以下有期徒刑。


司法院資訊處製作；財團法人民間司法改革基金會備份。
